臺灣臺中地方法院刑事判決
111年度交易字第503號
公  訴  人  臺灣臺中地方檢察署檢察官
被      告  柯献堂



            李健豪


上列被告因過失傷害案件，經檢察官提起公訴（111年度偵字第1
1824號），本院判決如下：
    主    文
柯献堂犯過失傷害罪，處有期徒刑參月，如易科罰金，以新臺幣
壹仟元折算壹日。
李健豪無罪。   
    犯罪事實
一、柯献堂於民國110年7月11日4時28分許，騎乘車牌號碼000-0
    000號普通重型機車，沿臺中市○○區○○路○○○路○○○路○○○○○○○
    路000號前時，暫停於成功路之慢車道路旁，其本應注意汽
    車起駛前應注意前後左右有無障礙或車輛行人，並應讓行進
    中之車輛行人優先通行；且汽車迴車前，應看清無來往車輛
    ，始得迴轉，而依當時天候晴，雖為夜間然有照明，路面鋪
    設柏油、乾燥、無缺陷、無障礙物、視距良好，並無不能注
    意之情事，柯献堂疏未注意及此，即貿然迴轉行駛，適李健
    豪騎乘車牌號碼000-0000號普通重型機車，於柯献堂同向左
    後方直行行駛在成功路快車道上，李健豪因見柯献堂突然迴
    轉，閃避不及，兩車遂發生碰撞，造成李健豪受有下背和骨
    盆挫傷、右側手部擦傷等傷害。
二、案經李健豪訴由臺中市政府警察局豐原分局報告臺灣臺中地
    方檢察署檢察官偵查起訴。
    理    由
壹、有罪部分
一、證據能力
  ㈠刑事訴訟法第159條之5規定：「被告以外之人於審判外之陳
    述，雖不符前四條之規定，而經當事人於審判程序同意作為
    證據，法院審酌該言詞陳述或書面陳述作成時之情況，認為
    適當者，亦得為證據。」、「當事人、代理人或辯護人於法
    院調查證據時，知有第159條第1項不得為證據之情形，而未
    於言詞辯論終結前聲明異議者，視為有前項之同意。」其立
    法意旨在於傳聞證據未經當事人之反對詰問予以核實，原則
    上先予排除，惟若當事人已放棄詰問或未聲明異議，基於證
    據資料愈豐富，愈有助於真實發現之理念，且強化言詞辯論
    原則，法院自可承認該傳聞證據例外擁有證據能力。經查，
    以下本案所引用被告以外之人於審判外之言詞或書面陳述之
    證據能力，檢察官、被告柯献堂於本院審理時皆稱沒有意見
    ，復未於言詞辯論終結前爭執或聲明異議，本院審酌前開證
    據作成或取得狀況，均無非法或不當取證之情事，亦無顯不
    可信之情況，且與待證事實具有關連性，依刑事訴訟法第15
    9條之5第2項規定，自具有證據能力。
  ㈡刑事訴訟法第159條至第159條之5有關傳聞法則之規定，  乃
    對於被告以外之人於審判外之言詞或書面陳述所為之規範；
    至非供述證據之書證及物證，其中書證部分若以該書面證據
    本身物體之存在或不存在作為證據者，係屬物證，性質上並
    非供述證據，應無傳聞法則規定之適用，如該非供述證據非
    出於違法取得，即不能謂其無證據能力。經查，本判決下列
    所引用之非供述證據，與本案待證事實具有關聯性，亦查無
    違法取得之情形，且檢察官、被告亦未爭執其證據能力，自
    得作為本案之證據。
二、認定犯罪事實所憑之理由：
  ㈠訊據被告柯献堂矢口否認有何本案犯行，辯稱：沒有車我才
    迴轉的，是告訴人即被告李健豪（下稱被告李健豪）來撞我
    的，我沒有過失。我不知道被告李健豪有受傷，當時有人跟
    我說被告李健豪就回家了，他哪有受傷云云。經查：
  ⒈被告柯献堂於110年7月11日4時28分許，騎乘車牌號碼000-00
    00號普通重型機車，沿臺中市○○區○○路○○○路○○○路○○○○○○○
    路000號前，暫停於成功路慢車道路旁，嗣其騎車迴轉欲至
    對向車道，於迴車時，適被告李健豪在其左後方同向直行行
    駛而來，雙方因閃避不及發生碰撞等事實，業據被告柯献堂
    於本院審理時供承在卷，核與被告李健豪於警詢、偵查時指
    述之主要情節一致，並有被告2人之駕駛車籍資料、本案刑
    案照片、臺中市政府警察局交通事故補充資料表、道路交通
    事故現場圖、道路交通事故調查報告表㈠、㈡、道路交通事故
    談話紀錄表、現場及車損照片（偵卷第45-47、57-63、71-9
    9頁）等在卷可稽，上開事實首堪認定。
  ⒉又被告李健豪因本件車禍發生，造成其受有下背和骨盆挫傷
    、右側手部擦傷等傷害乙節，業據被告李健豪於警詢時指稱
    ：我有受傷，傷勢是下背和骨盆挫傷、右側手部擦傷等語（
    偵卷第40頁），及於本院審理時亦指稱：診斷證明書上所載
    之傷勢是本案車禍造成等語明確（本院卷第92頁）。參以卷
    附交通事故補充資料表及被告李健豪所騎乘機車之倒地照片
    （偵卷第63、89頁），可以看出被告李健豪所騎乘之機車車
    禍發生後倒向右邊，上開補充資料表並記載被告李健豪之機
    車前車頭有多處傷痕，被告李健豪於警詢時亦陳稱：前車頭
    半毀等語（偵卷第38頁），可見當時碰撞力道非輕，依車禍
    之碰撞力道及被告李健豪之車損情況，被告李健豪因此車禍
    受有上開傷勢，並非不可能；又被告李健豪之診斷證明書（
    偵卷第53頁），其上更載明被告李健豪因「下背和骨盆挫傷
    、右側手部擦傷」病因於車禍發生日即110年7月11日至急診
    接受治療，是被告李健豪因本件車禍事故受有下背和骨盆挫
    傷、右側手部擦傷等傷害結果，且被告李健豪在車禍發生後
    有至醫院接受急診治療等節，均堪認定，被告柯献堂空言辯
    稱被告李健豪就回家了，哪有受傷云云，與客觀事證不符，
    不足採信。
  ⒊被告柯献堂雖又辯稱其並無過失云云，然查，被告李健豪於
    偵查中陳稱：我是騎車直行，對方在我右前方路邊，碰撞前
    距離超過5公尺遠，我騎過去的時候，被告柯献堂突然迴轉
    ，我閃避不及就撞過去，我的前車頭撞到他的機車左邊，倒
    在對向路邊是因為我有往左閃對方等語（偵卷第120頁）。
    依被告李健豪上開所述，被告柯献堂於路邊起駛迴車前，其
    應可輕易由後照鏡觀察有無後方來車，被告柯献堂如有先注
    意前後左右有無障礙或車輛行人，並應讓行進中之車輛行人
    優先通行，且看清無來往車輛始迴轉，應不致與被告李健豪
    發生碰撞。
  ⒋再經本院當庭勘驗事故發生之監視器畫面，結果如下（見本
    院卷87-88頁）：
  ⑴監視器畫面時間04：27：16，被告柯献堂的機車出現在成功
    路慢車道路旁。
  ⑵監視器畫面時間04：27：22，被告李健豪之機車出現在監視
    器畫面右上角。此時，被告柯献堂之機車仍在成功路慢車道
    路旁。
  ⑶監視器畫面時間04：27：23起，被告李健豪之機車持續往前
    直行移動。監視器畫面時間04：27：25許，被告柯献堂之機
    車開始往快車道迴轉。
  ⑷監視器畫面時間04：27：26，被告柯献堂之機車已在該路段
    之行車分向線（黃色虛線）處，被告李健豪之機車則往左偏
    。於監視器畫面時間04：27：27許，被告柯献堂之機車已轉
    至對向車道，被告李健豪之機車則持續往左偏，兩車旋即在
    對向車道發生碰撞，均人車倒地。
    由上開勘驗結果可知，被告柯献堂之機車在起駛迴轉之前，
    被告李健豪已先行起步行駛，被告柯献堂在起駛迴轉前，自
    其機車後照鏡應可輕易看見其後方有直行車直行而來，然被
    告柯献堂於機車起駛，未先注意前後左右有無障礙或車輛行
    人，禮讓行進中之車輛優先通行，亦未注意迴轉前，應先看
    清有無來車，即貿然起駛迴轉，始導致與被告李健豪之機車
    發生碰撞。
  ⒌按汽車起駛前應注意前後左右有無障礙或車輛行人，並應讓
    行進中之車輛行人優先通行；汽車迴車前，應看清無來往車
    輛，始得迴轉，道路交通安全規則第89條第1項第7款、第10
    6條第5款分別定有明文。經查，本案交通事故發生之時，當
    時天候晴，雖為夜間然有照明，路面鋪設柏油、乾燥、無缺
    陷、無障礙物、視距良好等情，有道路交通事故調查報告表
    ㈠、現場照片（偵卷第73、81頁）附卷可考，被告柯献堂並
    無不能注意之情事。被告柯献堂騎乘機車於成功路慢車道路
    旁欲起駛迴轉，自應遵循上開交通安全規則，然其竟貿然自
    路邊起駛，未注意前後左右有無障礙或車輛行人，未讓行進
    中之車輛行人優先通行，迴車前亦未看清無來往車輛，貿然
    起駛迴轉，導致自其左後方直行而來之被告李健豪閃避不及
    ，2車因而發生碰撞，是被告柯献堂具有過失甚明。又本案
    經送請臺中市行車事故鑑定委員會鑑定，結果認：「柯献堂
    駕駛普通重型機車，行至劃有行車分向線路段，於慢車道暫
    停起步驟然左迴車，未注意來往車輛、未讓行進中車輛先行
    ，為肇事原因。李健豪駕駛普通重型機車，無肇事因素」，
    此有臺中市行車事故鑑定委員會鑑定鑑定意見書可參（本院
    卷第63-65頁），亦認定被告柯献堂有未注意來往車輛、未
    讓行進中車輛先行之肇事原因。再被告李健豪因本件車禍事
    故受有下背和骨盆挫傷、右側手部擦傷等傷害結果之發生，
    業經本院認定如前，其傷害結果顯可歸責於被告柯献堂，堪
    認被告柯献堂過失行為與被告李健豪所受傷害結果間具有相
    當因果關係。
  ⒍當事人、代理人、辯護人或輔佐人聲請調查之證據，法院認
    為不必要者，得以裁定駁回之。下列情形，應認為不必要：
    一、不能調查者。二、與待證事實無重要關係者。三、待證
    事實已臻明瞭無再調查之必要者。四、同一證據再行聲請者
    。刑事訴訟法第163 條之2 定有明文。被告柯献堂雖具狀聲
    請將本件交通事故送覆議，以明雙方肇事責任及過失比例等
    語，然本院基於以上理由，認定被告柯献堂就本案車禍為肇
    事原因，被告李健豪則無過失（詳下述），認待證事實已臻
    明瞭，是被告柯献堂此部分聲請，核無調查之必要，應予駁
    回，一併指明。 
  ㈡綜上所述，被告柯献堂所犯部分，事證已臻明確，其過失傷
    害犯行，堪予認定，應依法論科。
四、論罪科刑：
  ㈠核被告柯献堂所為，係犯刑法第284條前段之過失傷害罪。
  ㈡爰審酌被告騎乘機車自路邊起駛迴轉，本應注意遵守相關交
    通法規，竟未注意前後左右有無障礙或車輛行人，未讓行進
    中之車輛行人優先通行，迴車前亦未看清無來往車輛，即貿
    然自路邊起駛迴轉，致被告李健豪所騎機車閃避不及，兩車
    因而發生碰撞，造成被告李健豪受有前揭傷害，徒增身體不
    適及生活不便，被告柯献堂雖非如故意行為之惡性重大，但
    其對於本案車禍之發生，確實具有前揭過失，所為實屬可議
    ，且被告柯献堂犯罪後矢口否認犯行，且迄未與被告李健豪
    和解，犯後態度難認良好。兼衡被告李健豪所受之傷勢，另
    被告李健豪表示：科刑範圍無意見等語（本院卷第93頁），
    及被告柯献堂自稱高職畢業，現無業、僅有勞保收入，已婚
    ，有三名子女之智識程度及生活經濟狀狀（本院卷第54頁）
    等一切情狀，量處如主文所示之刑，並諭知易科罰金折算標
    準，以資懲儆。
貳、無罪部分：
一、公訴意旨略以：本案交通事故，除前開有罪部分外，被告李
    健豪本應注意車前狀況，並隨時採取必要之安全措施，依當
    時之天候、光線、路面、視距等情形，並無不能注意之情狀
    ，李健豪亦疏未注意車前狀況，因而對被告柯献堂突然迴轉
    之行為未能及時採取足以閃避之安全措施，兩車遂發生碰撞
    ，造成被告柯献堂受有創傷性硬腦膜下出血、創傷性蜘蛛網
    膜下出血等傷害。因認被告李健豪亦涉有刑法第284條前段
    之過失傷害罪嫌等語。
二、按犯罪事實應依證據認定之，無證據不得認定犯罪事實；又
    不能證明被告犯罪者，即應諭知無罪之判決，刑事訴訟法第
    154條第2項、第301條第1項分別定有明文。又認定不利於被
    告之事實，應依積極證據，倘積極證據不足為不利於被告事
    實之認定時，即應為有利於被告之認定；事實之認定應憑證
    據，如未能發現相當證據，或證據不足以證明，即不能以推
    測或擬制之方法，以為裁判基礎；而認定犯罪事實所憑之證
    據，包括直接證據與間接證據。無論直接或間接證據，其為
    訴訟上之證明，須於通常一般之人均不致有所懷疑，可得確
    信其為真實之程度者，始可據為有罪之認定。另按檢察官就
    被告犯罪事實，應負舉證責任，並指出證明之方法，刑事訴
    訟法第161條第1項亦有明文。是檢察官對於起訴之犯罪事實
    ，應負提出證據及說服之實質舉證責任，倘其所提出之證據
    ，不足為被告有罪之積極證明，或其指出證明之方法，無從
    說服法院以形成被告有罪之心證，基於無罪推定之原則，自
    應為被告無罪判決之諭知。
三、公訴意旨認被告李健豪所涉此部分犯行，無非係以：被告柯
    献堂於警詢及偵查中之供述、衛生福利部豐原醫院診斷證明
    書、臺中市政府警察局初步分析研判表、道路交通事故現場
    圖、道路交通事故調查報告表㈠、㈡、現場照片19張、監視器
    錄影光碟及翻拍照片等為其主要論據。
四、訊據被告李健豪堅詞否認有何此部分犯行，辯稱：我正向在
    騎車，是被告柯献堂突然迴轉，我否認犯罪等語。經查：
  ㈠按汽車行駛時，駕駛人應注意車前狀況，並隨時採取必要之
    安全措施，道路交通安全規則第94條第3 項定有明文。此為
    汽車駕駛之一般規定，賦予汽車駕駛人於汽車行駛時，對車
    輛行駛方向動態能充分掌握之一般注意義務，使汽車駕駛人
    能對車前狀況有所預見，並進而避免碰撞等危險結果之發生
    。然刑法上之過失犯，需以行為人對於犯罪結果之發生按其
    情節應注意，並能注意，而不注意者，始克相當；又刑法客
    觀注意義務之內容，係以客觀之遇見可能性及客觀結果之迴
    避可能性為基礎，即以行為人於行為時所特別知悉之事情，
    及依行為人所處之情況，一般通常人亦得知悉之事情為基礎
    ，在此情況下，一般通常人對構成要件結果之發生，須得預
    見，且亦得採取迴避結果發生之適當措置。若無預見或迴避
    之可能性時，即無客觀注意義務存在，所生之結果乃出於不
    可抗力，不得謂有過失。
  ㈡本件依上開勘驗結果所示，被告李健豪之機車，於監視器畫
    面時間04：27：23起，持續往前移動，而被告柯献堂之機車
    則係在監視器畫面時間04：27：25許，開始往快車道迴轉，
    於監視器畫面時間04：27：26，被告柯献堂之機車已在肇事
    路段之行車分向線（黃色虛線）處，此時，被告李健豪之機
    車往左偏。足見被告柯献堂在機車起駛迴轉前，被告李健豪
    之機車已先往前移動行駛，然被告柯献堂猶在此狀況下起駛
    迴轉，且自被告柯献堂起駛迴轉至駛至該路段行車方向線處
    僅短短1秒鐘，衡諸日常生活經驗及一般合理駕駛人之視距
    及注意能力，被告李健豪於案發當時可採取迴避行為之反應
    時間極為有限，自無法期待被告李健豪在面對被告柯献堂突
    然違規迴轉之行為，能迅即反應，採取適當之閃避、煞停等
    安全措施。被告李健豪雖於本院審理時供稱：在距離約4公
    尺遠的地方，就注意到被告柯献堂的機車停在路旁等語，然
    縱使被告柯献堂暫停機車在路旁，係在被告李健豪之前方，
    甚至在其視線範圍內，然此與被告李健豪能否預見被告柯献
    堂會突然起駛迴轉，並進而避免碰撞究屬二事。且如前開勘
    驗結果所示，被告柯献堂係在被告李健豪之機車已往前行駛
    後，違規自路邊迴轉，依照一般用路經驗，違規自路邊迴轉
    之用路人，更應注意馬路上之往來車輛，避免發生任何撞擊
    意外，被告李健豪對此情實應可產生相當信賴。至於卷附臺
    中市政府警察局道路交通初步分析研判表（偵卷第65頁）雖
    記載被告李健豪有未注意車前狀態之肇事原因，然此僅供參
    考，本院不受其拘束。從而，依卷內事證，實難謂被告李健
    豪有何未注意車前狀況，並隨時採取必要之安全措施之注意
    義務違反，自難認其有過失。再本案經送請臺中市車輛行車
    事故鑑定委員會，結果認定被告李健豪並無肇事因素，業如
    前述，亦認定被告李健豪就本案車禍之發生並無肇事原因。
  ㈢被告柯献堂雖又指稱：我在我的車道被被告李健豪逆向撞到
    云云，然被告李健豪陳稱：倒在對向路邊是因為我有往左閃
    對方等語，業如前述；且依前開勘驗結果所述，被告柯献堂
    之機車迴轉至該路段中間之行車分向線處時，被告李健豪之
    機車有往左偏之情況，被告柯献堂之機車迴轉至對向車道時
    ，被告李健豪之機車持續往左偏，可見被告李健豪看見被告
    柯献堂之機車突然迴轉，確實有將機車左偏試圖避免碰撞之
    行為，被告李健豪之機車左偏，被告柯献堂之機車則迴轉至
    對向車道，雙方即有可能因此在對向車道發生碰撞，是無從
    僅以係在對向車道發生碰撞遽以推認被告李健豪係逆向行駛
    ，此外，卷內事證亦無從看出被告李健豪有何逆向行駛之違
    規情事，是被告柯献堂此部分所指洵無可採。
五、綜上所述，本件依公訴人所提出證據，尚不足以證明被告李
    健豪確有起訴書所指之刑法第284 條前段過失傷害罪嫌，被
    告李健豪此部分犯罪事實既屬不能證明，應就被告李健豪諭
    知無罪之判決。　
據上論斷，應依刑事訴訟法刑事訴訟法第299條、第301條第1項
，判決如主文。
本案經檢察官詹益昌提起公訴，檢察官張凱傑到庭執行職務。
中　　華　　民　　國　　111 　年　　5 　　月　　31　　日
                  刑事第十六庭  法  官  陳怡君
以上正本證明與原本無異。
如不服本判決應於收受送達後20日內向本院提出上訴書狀，並應
敘述具體理由；其未敘述上訴之理由者，應於上訴期間屆滿後20
日內向本院補提理由書（均須按他造當事人之人數附繕本）「切
勿逕送上級法院」。
告訴人或被害人如不服判決，應備理由具狀向檢察官請求上訴，
上訴期間之計算，以檢察官收受判決正本之日起算。
　　　　                        書記官  蔡明純
中　　華　　民　　國　　111 　年　　5 　　月　　31　　日
◎附錄本案論罪科刑法條
中華民國刑法第284條
因過失傷害人者，處1年以下有期徒刑、拘役或10萬元以下罰金
；致重傷者，處3年以下有期徒刑、拘役或30萬元以下罰金。